臺灣高等法院刑事判決　　　　　　　　94年度上訴字第1156號
　　上　訴　人　台灣桃園地方法院檢察署檢察官
　　上　訴　人
　　即　被　告　寅○○
上列上訴人因被告搶奪案件，不服台灣桃園地方法院93年度訴字
第1706號，中華民國94年1月7日第一審判決（起訴案號：台灣桃
園地方法院檢察署93年度偵字第10456號、第10594號、第11277
號、第11587號、第12082號，第14915號，併辦案號：台灣桃園
地方法院檢察署94年度偵字第2422號、第2441號、第7961號），
提起上訴，本院判決如下：
    主  文
原判決撤銷。
寅○○連續意圖為自己不法之所有，而搶奪他人之動產，累犯，
處有期徒刑貳年陸月，並於刑之執行完畢或赦免後，令入勞動場
所，強制工作參年。
    事  實
一、寅○○曾於民國（下同）91年間因搶奪案件，經原審判處有
    期徒刑8月，於92年6月28日執行完畢，詎仍不知悔改，竟意
    圖為自己不法所有，並基於概括之犯意，先後搶奪他人之動
    產如下，而有犯罪之習慣：(一)於附表所示之時間、地點，以
    附表所示之方法，搶奪戊○○、卯○○、丙○○○、乙○○
    、子○○、癸○○、丁○○、辛○○、壬○○、辰○○○、
    庚○○、己○○、甲○○等如附表所示之財物，得手後逃逸
    ，除將搶得之現金花用外，餘內有證件之皮包藏置於桃園縣
    中壢市○○路264巷1弄34號住處房間床下，另無證件之皮包
    則棄置於桃園縣中壢市○○街2 號旁之旁偉大橋50公尺河床
    處，嗣於93年6 月21日下午2時許，在桃園縣中壢市○○路2
    之25號前，搶奪甲○○得手逃逸，經甲○○呼救，路人謝榮
    貴見義勇為騎機車一路追趕，始在中壢市○○路2 之25號前
    追捕查獲。(二)於93年2 月19日20時許，騎乘機車途經桃園縣
    中壢市○○路、復興路口，趁翁明汝不及抗拒之際，搶奪翁
    明汝所有之皮包乙只 (內有現金新台幣《下同》1 千元、彌
    勒佛型墜子l條、哨子l個、香火符袋1個、存摺1本)。(三)於9
    3年2月26日18時30分許，騎乘機車途經桃園縣中壢市○○路
    巷口，趁陳啟源不及抗拒之際，搶奪陳啟源所執其妻王尹妏
    所有之皮包乙只 (內有皮夾1個、汽機車駕照各l張、身分證
    1枚、健保卡l張、華南銀行金融卡1張、聯邦銀行信用卡l張
    、慶豐銀行信用卡上張、中國信託銀行信用卡1 張、華僑銀
    行信用卡l張、機車行照l張、三星牌T508型行動電話l具、
    鑰匙1串)。(四)於93年2月28日17時30分許，騎乘機車途經桃
    園縣中壢市○○路、中和路口，趁羅美鈴不及抗拒之際，搶
    奪羅美鈴所有之黑色手提包乙只 (內有現金1萬5千元、駕照
    l張、身分證l枚、汽車行照l張、提款卡2張、信用卡1張、
    士林地檢署收受保證金40萬元之收據正本l張、亞圖科技股
    份有限公司之存摺l本、MOTOROLA廠牌，V36 88型行動電話1
    具)。(五)於93年3月2日12時10分許，騎乘機車途經桃園縣平
    鎮市○○路29號附近，趁高亞琦不及抗拒之際，搶奪高亞琦
    所有皮包乙只 (內有渣打銀行信用卡1張、安信銀行信用卡l
    張、台新銀行現金卡1張、郵局提款卡1張、慶豐銀行提款卡
    1張、汽車行照1張，汽機車駕照各l張、身分證l枚、HP牌21
    00型掌上型電腦1台、NOKIA廠牌，8250型行動電話2 具、錄
    音筆1支、現金2千餘元、藍寶石手戒1只)。(六)於93年3月1日
    l8時10分許，騎乘機車途經桃園縣中壢市○○○路中正國小
    附近趁謝佩娟不及抗拒之際，搶奪謝佩娟所有之皮包1只(內
    有現金1千4百餘元、快譯通翻譯機1台、GPLUS廠牌銀色行動
    電話l具、汽機車駕照各l張、身分證l張、信用卡4張、郵局
    提款卡1張)。(七)於93年3月8日19時40分許，騎乘機車途經桃
    園縣中壢市○○○路146 號附近，趁林家榕不及抗拒之際，
    搶奪林家榕所有之皮包乙只 (內有現金5萬元、信用卡11張
    、健保卡3張、存摺8本、提款卡4張、私章l只、駕照2張、
    身分證1張、戶口名簿1張)。(八)於93年3月6日18時30 分許，
    騎乘機車途經桃園縣中壢市○○路2段附近，趁曹淑惠不及
    抗拒之際，搶奪曹淑惠所有之皮包乙只 (內有現金1 萬元、
    識別證l張、健保卡1張、粉紅色皮夾l個、MOTORLA廠牌、V6
    6型行動電話l具)。(九)於93年4月12日12時許，騎乘機車途經
    桃園縣中壢市○○街64號，趁羅馨怡不及抗拒之際，搶奪其
    所有之皮包乙只 (內有身分證、汽機車駕照、信用卡、金融
    卡、健保卡、MOTOROLA廠牌，V601型行動電話l具)。
    (十)於93年11月5日夜間22時15分許，騎乘機車途經桃園縣中
    壢市○○○路○段131號，趁莊寶香不及抗拒之際，搶奪莊寶
    香所有皮包乙只 (內有皮爾卡登牌，型號P3688行動電話l具
    )。(十一)於93年11月21日15時50分許，騎乘車號MG-492號重型
    機車途經桃園縣中壢市○○路60號附近，搶奪廖春英手中皮
    包乙只（內含號碼0000000000號行動電話乙支及證件、現金
    3千元）。
二、案經桃園縣政府警察局中壢、八德、平鎮等分局報請台灣桃
    園地方法院檢察署檢察官偵查起訴及移送併案審理。
    理  由
一、按被告以外之人於審判外之陳述，雖不符前4 條之規定，而
    經當事人於審判程序同意作為證據，法院審酌該言詞陳述或
    書面陳述作成時之情況，認為適當者，亦得為證據。當事人
    、代理人或辯護人於法院調查證據時，知有第159條第1項不
    得為證據之情形，而未於言詞辯論終結前聲明異議者，視為
    有前項之同意，刑事訴訟法第第159條之5定有明文。本件被
    害人戊○○、卯○○、丙○○○、乙○○、子○○、癸○○
    、丁○○、辛○○、壬○○、丑○○、辰○○○、庚○○、
    己○○、甲○○、翁明汝、陳啟源、羅美玲、高亞琦、謝佩
    娟、林家榕、曹淑惠、羅馨怡、莊寶香及證人侯桂妍、莊育
    成等於警詢所為之指述，雖不符合刑事訴訟法第159條之1到
    第159之4 之傳聞例外規定，惟對於被害人戊○○、卯○○、
    丙○○○、乙○○、子○○、癸○○、丁○○、辛○○、壬○○、丑○○、辰○○○、庚○○、己○○、甲○○、翁明
    汝、陳啟源、羅美玲、高亞琦、謝佩娟、林家榕、曹淑惠、
    羅馨怡、莊寶香及證人侯桂妍、莊育成之警詢筆錄，當事人
    並未聲明異議或認有何顯不可信之處，依前開規定，其等之
    警詢筆錄於警詢所為之指述，當有證據能力，自得採為證據
    ，合先敘明。
二、訊據被告寅○○對於前揭事實坦承不諱，核與被害人戊○○
    、卯○○、丙○○○、乙○○、子○○、癸○○、丁○○、
    辛○○、壬○○、丑○○、辰○○○、庚○○、己○○、甲○○、翁明汝、陳啟源、羅美玲、高亞琦、謝佩娟、林家榕
    、曹淑惠、羅馨怡、莊寶香、證人侯桂妍、莊育成於警詢及
    證人謝榮貴於偵查中證述之情節相符，並有作案用之安全帽
    、機車以及讓渡書、贓證物照片31張、被害人出具之贓物認
    領保管單12紙附卷可證，再警方於93年3月4日13時45分許，
    持原審法院核發之搜索票前往桃園縣中壢市○○路264巷1弄
    34號被告住處執行搜索，扣得被害人戊○○、丁○○、庚○○、丑○○、癸○○、辰○○○、乙○○、辛○○、卯○○
    、丙○○○、子○○、壬○○等之皮包及證件，亦有搜索扣
    押證明筆錄及現場照片在卷為憑，足認被告之自白與事實相
    符。本件事證明確，被告犯行堪以認定。
三、核被告所為，係犯刑法第325條第1項之搶奪罪。被告先後多
    次搶奪犯行，時間緊接，手段相若，犯罪構成要件相同，顯
    係基於概括犯意為之，應依以連續犯論以一罪，並加重其刑
    。被告有如事實欄所載前案科刑執行情形，有本院被告全國
    前案紀錄表1份在卷可稽，於5年之內再犯本件有期徒刑以上
    刑之罪，為累犯，應依刑法第47條規定遞加重其刑。前揭事
    實一、(一)附表編號七、八部分，以及事實一、(二)、(三)、(四)、
    (五)、(六)、(七)、(八)、(九)、(十)、(十一)部分，雖未據起訴，惟與起訴
    事實有裁判上一罪之連續犯關係，為起訴效力所及，本院自
    應併予審理。
四、原審因予論罪科刑，固非無見。惟查：前揭事實一、(二)、(三)
    、(四)、(五)、(六)、(七)、(八)、(九)、(十)、(十一)部分，雖未據起訴，惟
    與起訴事實有連續犯關係，屬裁判上一罪，原審未及併予審
    酌，尚有未洽。被告上訴意旨，請求從輕量刑，雖無足取，
    但公訴人上訴意旨，執此指摘原判決不當，為有理由，應予
    撤銷改判。爰審酌被告正值青年，竟不思以己力獲取所需，
    多次搶奪他人動產，對社會治安之危害實屬重大，惟斟酌其
    於犯罪後坦承犯行，知所悔悟等一切情狀，量處如主文第2
    項所示之刑。被告有前開涉犯搶奪之犯罪紀錄，仍於刑之執
    行完畢後，再犯本案之罪，可認為有犯罪習慣，並足徵被告
    自律不足，欠缺正常工作之觀念，單純受徒刑之執行難以矯
    正其搶奪之惡習，應依刑法第90條之規定，諭知於刑執行完
    畢或赦免後，令入勞動場所強制工作3 年，以袪除其犯罪之
    惡習，並收教化矯治之效。
據上論斷，應依刑事訴訟法第369條第1項前段、第364條、第299
條第1項前段，刑法第325條第1 項、第56條、第47條、第90條，
判決如主文。
本案經檢察官呂光華到庭執行職務。
中　　華　　民　　國　　94　　年　　6　　月　　22　　日
　　　　　　　　　刑事第二十庭審判長法　官　陳貽男
   　　　　　　　　　　　　　　　　 法　官  李世貴
 　　　　　　　　　　　　　　　　　 法　官  高明哲
以上正本證明與原本無異。
如不服本判決，應於收受送達後十日內向本院提出上訴書狀，其
未敘述上訴之理由者並得於提起上訴後十日內向本院補提理由書
（均須按他造當事人之人數附繕本）。
                                    書記官  李垂福
中　　華　　民　　國　　94　　年　　6 　　月　　23　　日
附錄：本案論罪科刑法條全文
中華民國刑法第325條
(普通搶奪罪)
意圖為自己或第三人不法之所有，而搶奪他人之動產者，處6月
以上5年以下有期徒刑。
因而致人於死者，處無期徒刑或7年以上有期徒刑，致重傷者，
處3年以上10年以下有期徒刑。
第一項之未遂犯罰之。
附表：
┌──┬────────┬────┬─────────┬─────────────┬────────┐
│編號│時間、地點　　　│被害人　│犯罪方法　　　　  │犯罪所得                  │證據            │
├──┼────────┼────┼─────────┼─────────────┼────────┤
│1 　│92年9 月1 日18時│戊○○　│騎乘機車, 頭戴安全│皮包一個（內另有金錢三萬餘│1、被告自白。   │
│　　│10許，在桃園縣中│  　　　│帽, 乘被害人戊○○│元、國民身分證、金融卡各一│2、被害人戊○○ │
│　　│壢市○○路36號前│  　    │不注意之際, 搶奪被│張、信用卡、行車照、駕駛執│   之證詞。     │
│　　│。              │　　　　│害人戊○○置於左臂│照、汽車保險卡各二張）　　│3、贓物領據。   │
│    │                │        │之皮包一個得逞。  │                          │                │
├──┼────────┼────┼─────────┼─────────────┼────────┤
│2 　│92年9 月13日20時│卯○○  │騎乘機車, 頭戴安全│皮包一個（內另有金錢三千元│1、被告自白。   │
│　　│40分許，在桃園縣│        │帽, 乘被害人卯○○│、行動電話一具、皮包一個、│2、被害人卯○○ │
│　　│中壢市○○路459 │　　　　│在停等紅燈不注意之│證件七張、信用卡及金融卡總│   之證詞。     │
│　　│號前。          │　　　　│際, 自右後方搶奪其│計七張）　　　　　　　　　│3、贓物領據。   │
│    │                │        │皮包一個得逞。    │                          │                │
├──┼────────┼────┼─────────┼─────────────┼────────┤
│3 　│92年9 月14日16時│丙○○○│騎乘機車, 頭戴安全│皮包一個（內另有金錢七千元│1、被告自白。   │
│　　│許，在桃園縣中壢│        │帽, 乘被害人吳張淑│、鑽戒一枚、皮夾一個、國民│2、被害人吳張淑 │
│　　│市○○路14號前　│　　　　│光不注意之際, 自其│身分證二張、護照、台灣居民│   光之證詞。   │
│　　│　              │　　　　│左後方搶奪皮包一個│來往大陸通行證、香港特別行│3、贓物領據。   │
│　　│　              │　　　　│得逞。            │政區多次入境許可證各一本、│                │
│　　│　　　　　　　　│　　　　│　                │提款卡、全民健康保險卡各一│                │
│　　│　　　　　　　　│　　　　│　                │張）　　　　　　　　　　　│                │
├──┼────────┼────┼─────────┼─────────────┼────────┤
│4 　│92年9 月17日18時│乙○○  │騎乘機車, 頭戴安全│皮包一個（內另有金錢一萬二│1、被告自白。   │
│　　│20分許，在桃園縣│        │帽, 乘被害人乙○○│千元、行動電話一具、手錶一│2、被害人乙○○ │
│　　│平鎮市○○路與復│　　　　│不注意之際, 搶奪其│只、皮夾一個、藥品一盒、國│   之證詞。     │
│　　│興路口。        │　　　　│皮包一個得逞。　　│民身分證、金融卡、全民健康│3、贓物領據。   │
│　　│　　　　　　　　│　　　　│　　　　　　　　　│保險卡各一張）　　　　　　│4、照片。       │
├──┼────────┼────┼─────────┼─────────────┼────────┤
│5 　│92年9 月20日17時│子○○  │騎乘機車, 頭戴安全│皮包一個（內另有金錢四萬八│1、被告自白。   │
│　　│許，在桃園縣中壢│        │帽, 乘被害人子○○│千元、美元二百零一元、國民│2、被害人子○○ │
│　　│市○○路35號前。│　　　　│被其夫騎乘機車搭載│身分證、購物卡各一張、全民│   之證詞。     │
│　　│                │　　　　│不注意之際, 自其左│健康保險卡二張）　　　　　│3、贓物領據。   │
│    │                │        │後方搶奪皮包一個得│                          │                │
│    │                │        │逞。              │                          │                │
├──┼────────┼────┼─────────┼─────────────┼────────┤
│6 　│92年10月間某日15│癸○○  │騎乘機車, 未戴安全│皮包一個（內另有金錢五百元│1、被告自白。   │
│　　│時20分許，在桃園│        │帽, 乘被害人癸○○│、台灣地區居留證、全民健康│2、被害人癸○○ │
│　　│縣中壢市○○路上│　　　　│不注意之際, 自其左│保險卡各一張、）　　　　　│   之證詞。     │
│　　│海商業銀行前。  │　　　　│後方搶奪皮包一個得│                          │3、贓物領據。   │
│    │                │        │逞。              │                          │                │
├──┼────────┼────┼─────────┼─────────────┼────────┤
│7   │92年10月17日11時│丁○○  │騎乘機車, 頭戴安全│皮包一個 (內有金融卡、信用│1、被告自白。   │
│    │許, 在桃園縣八德│        │帽, 乘被害人丁○○│卡五張、身分證、駕照、健保│2、被害人丁○○ │
│    │市○○路山隆加油│        │不注意之際, 搶奪其│卡)                       │   之證詞。     │
│    │站前。          │        │置於機車腳踏皮上之│                          │3、贓物領據。   │
│    │                │        │皮包一個。        │                          │                │
├──┼────────┼────┼─────────┼─────────────┼────────┤
│8   │92年10月17日12時│辛○○  │騎乘機車, 頭戴安全│皮包一個, 內有身分證、駕照│1、被告自白。   │
│    │許, 在桃園縣八德│        │帽, 乘被害人辛○○│、郵局提款卡、楊陳枝仔行照│2、被害人辛○○ │
│    │市○○路○ 段與自│        │不注意之際, 搶奪其│、黑色皮夾、咖啡色皮包、現│   之證詞。     │
│    │強街口。        │        │皮包一個得逞。    │金4000元, 行動電話一支。  │3、贓物領據。   │
├──┼────────┼────┼─────────┼─────────────┼────────┤
│9 　│92年10月9 日17時│壬○○  │騎乘機車, 未戴安全│皮包一個（內另有金錢一萬五│1、被告自白。   │
│　　│35分許，在桃園縣│        │帽, 乘被害人壬○○│千元、行動電話一具、國民身│2、被害人壬○○ │
│　　│中壢市○○路與九│　　　　│不注意之際, 自其右│分證、全民健康保險卡、行車│   之證詞。     │
│　　│和二街口。      │　　　　│後方搶奪其皮包一個│執照、現金卡各一張、金融卡│3、贓物領據。   │
│　　│                │　　　　│得逞。　　　　　　│四張、印章二枚）　　　　　│                │
├──┼────────┼────┼─────────┼─────────────┼────────┤
│10　│92年10月22日17時│丑○○  │騎乘機車, 頭戴安全│皮包一個（內另有金錢八千元│1、被告自白。   │
│　　│5 分許，在桃園縣│        │帽, 乘被害人丑○○│、行動電話一具、皮包四個、│2、被害人丑○○ │
│　　│中壢市○○路與元│　　　　│騎乘機車不注意之際│支票二張、信用卡及金融卡總│   之證詞。     │
│　　│化路口。　　　　│　　　　│, 自其右後方搶奪其│計十一張、證件二張）　　　│3、贓物領據。   │
│    │                │        │皮包一個得逞。    │                          │                │
├──┼────────┼────┼─────────┼─────────────┼────────┤
│11　│92年11月24日17時│辰○○○│騎乘機車, 頭戴安全│皮包一個（內另有金錢三萬元│1、被告自白。   │
│　　│許，在桃園縣中壢│        │帽, 乘被害人劉蘇月│、行動電話一具、服飾五件、│2、被害人劉蘇月 │
│　　│市華勛社區。　　│　　　　│英不注意之際, 自其│國民身分證、金融卡、行車執│   英之證詞。   │
│　　│　　　　　　　　│　　　　│左後方搶奪皮包一個│照各一張、存摺三本）　　　│3、贓物領據。   │
│    │                │        │及衣服一袋得逞。  │                          │                │
├──┼────────┼────┼─────────┼─────────────┼────────┤
│12　│92年12月11日16時│庚○○  │騎乘機車, 未戴安全│皮包一個（內另有金錢三萬元│1、被告自白。   │
│　　│30分許，在桃園縣│        │帽, 乘被害人庚○○│、皮包三個、國民身分證、金│2、被害人庚○○ │
│　　│中壢市○○路與民│　　　　│不注意之際, 自其左│融卡各一張、存摺一本）　　│   之證詞。     │
│　　│權路口。　　　　│　　　　│後方搶奪皮包一個得│                          │3、贓物領據。   │
│    │                │        │逞。              │                          │                │
├──┼────────┼────┼─────────┼─────────────┼────────┤
│13  │93年6 月18日18時│己○○  │騎乘機車, 乘被害人│手提袋一個（內另有金錢約一│1、被告自白。   │
│　　│20分許，在桃園縣│        │吳己○○不注意之際│千元、國民身分證、駕駛執照│2、被害人己○○ │
│　　│中壢市○○路與利│　　　　│, 自其右後方搶奪其│各一張、全民健康保險卡二張│   之證詞。     │
│　　│民路口。　　　　│　　　　│置於機車腳踏墊上之│、金融卡三張）　　　　　　│3、贓物領據。   │
│    │                │        │手提袋一個得逞。  │                          │4、照片。       │
├──┼────────┼────┼─────────┼─────────────┼────────┤
│14  │93年6 月21日13時│甲○○  │騎乘機車, 頭戴安全│皮包一個（內另有金錢四千四│1、被告自白。   │
│　　│50分許，在桃園縣│        │帽, 乘被害人甲○○│百元、信用卡四張、金融卡、│2、被害人甲○○ │
│　　│中壢市○○路○ 段│　　　　│徒步行走不注意之際│全民建康保險卡各一張）　　│   之證詞。     │
│　　│15號前。　　　　│　　　　│, 自其後方搶奪其拿│                          │3、證人謝榮貴之 │
│    │                │        │在左手之皮包一個, │                          │   證詞。       │
│    │                │        │得手後逃逸, 經江玉│                          │4、贓物領據。   │
│    │                │        │滿高喊搶劫, 路人謝│                          │                │
│    │                │        │榮貴見義勇為騎乘機│                          │                │
│    │                │        │車追趕, 在中壢市元│                          │                │
│    │                │        │化路二之二十五號前│                          │                │
│    │                │        │將自行滑倒之被告逮│                          │                │
│    │                │        │捕。              │                          │                │
└──┴────────┴────┴─────────┴─────────────┴────────┘
